臺灣高等法院刑事判決
109年度上訴字第3062號
上  訴  人  
即  被  告  魏子騫
選任辯護人  江政俊律師
            陳俊隆律師

上列上訴人因違反毒品危害防制條例案件，不服臺灣桃園地方法
院109年度訴字第194號，中華民國109年6月18日第一審判決（起
訴案號：臺灣桃園地方檢察署108年度偵字第34344號、109年度
偵字第3095號），提起上訴，本院判決如下：
    主  文
原判決撤銷。
魏子騫犯如附表二編號1至5所示之罪，各處如附表二編號1至5「
所犯罪名及宣告刑」欄所示之刑。應執行有期徒刑肆年。
未扣案行動電話貳支（含○○○○○○○○○○號SIM 卡壹張、
○○○○○○○○○○號SIM 卡壹張）、犯罪所得新臺幣柒仟元
均沒收，於全部或一部不能沒收或不宜執行沒收時，追徵其價額
。
    犯罪事實
一、魏子騫明知愷他命係毒品危害防制條例第2 條第2 項第3 款
    所列管之第三級毒品，不得非法販賣，竟仍基於販賣第三級
    毒品以營利之犯意，於民國108 年8 月5 日下午3 時30分59
    秒至108 年10月6 日下午11時19分30秒間，在桃園市不詳地
    址，發送如附表一編號1至3所示之簡訊予欲購買毒品之購毒
    者。嗣有附表二所示之購毒者以其等之行動電話，撥打附表
    一編號1至3 所示簡訊所留之手機門號予魏子騫，並分別約
    定於附表二所示之時間、地點進行毒品交易。魏子騫即依約
    定時間至附表二所示之地點，以附表二所示之金額，販賣附
    表二所示之愷他命數量予附表二所示之購毒者。
二、案經臺灣桃園地方檢察署檢察官指揮臺北市政府警察局刑事
    警察大隊偵辦後報請臺灣桃園地方檢察署檢察官偵查起訴。
    理  由
壹、證據能力：
一、本判決以下所引具傳聞性質之供述證據，上訴人即被告魏子
    騫經本院合法傳喚雖未到庭，惟其於本院準備程序時對該等
    證據之證據能力表示無意見（本院卷第48至50頁），且經本
    院於審判期日提示並告以要旨後，檢察官及辯護人均表示無
    意見而不予爭執，迄言詞辯論終結前亦未有所異議，本院復
    查無該等證據有違背法定程序取得或顯不可信之外部情狀，
    揆諸刑事訴訟法第159條之5規定，應有證據能力。
二、至本件認定事實所引用之非供述證據，並無證據證明係公務
    員違背法定程式所取得，亦無刑事訴訟法第159條之4顯有不
    可信之情況與不得作為證據之情形，且經本院於審判期日依
    法進行證據之調查、辯論，亦應有證據能力。　　
貳、實體方面：
一、認定犯罪事實所憑之證據及理由：　　
㈠、上開犯罪事實，業據被告魏子騫於偵查、原審及本院準備程
    序坦承不諱，核與證人即購毒者張雅瑋（偵字第34344號卷
    一第185頁至第190頁、第259頁至第260頁）、陳啟龍（偵字
    第34344 號卷一第395頁至第404頁、第441頁至第443頁，偵
    字第34344號卷二第85頁）、蕭立維（偵字第34344號卷一第
    119頁至第126頁、第177頁至第179頁）、證人黃郁雯（偵字
    第34344 號卷一第205頁至第210頁、第265頁至第266頁）於
    警詢、偵查證述之情節相符，並有被告持用之門號00000000
    00、0000000000號行動電話與附表二所示購毒者之通訊監察
    譯文、臺灣桃園地方法院108 年度聲監字第1122號、108年
    度聲監續字第1437號通訊監察書、臉書通訊軟體對話紀錄翻
    拍照片2 張、監視錄影畫面翻拍照片4 張、證人陳啟龍持有
    之手機翻拍照片2 張、附表一所示之販賣毒品廣告簡訊內容
    等在卷可稽，足見被告上開任意性自白與事實相符，堪以採
    信。
㈡、起訴書雖認附表二編號1之購毒者為「張雅瑋、黃郁雯」2人
    ，然證人黃郁雯於警詢及偵查中證稱：「案發當天我是幫我
    男朋友張雅瑋聯繫被告，是張雅瑋要購買及使用，當天也是
    張雅瑋去桃園市內壢區全國電子跟賣家拿毒品，我沒有去。
    」等語（偵字第34344 號卷一第206頁至第207頁），核與證
    人張雅瑋於警詢證稱：「當天我是用我女朋友電話聯絡被告
    ，被告開車來，然後叫我上他車，上車後，我問被告多少錢
    ，被告說2000元。」等語（偵字第34344號卷一第187 頁）
    相，足認證人黃郁雯就附表二編號1之購毒顯未與證人張雅
    瑋共同為之，是附表二編號1該次之購毒者應認為係張雅瑋
    一人，起訴書就此部分認定顯屬有誤，應予更正。　　
㈢、按販賣毒品之所謂販賣行為，係行為人基於營利之目的，而
    販入或賣出毒品而言。販賣毒品者，其主觀上須有營利之意
    圖，且客觀上有販賣之行為即足構成，至於實際上是否已經
    獲利則非所問。即於有償讓與他人之初，係基於營利之意思
    ，並著手實施，而因故無法高於購入之原價出售，最後不得
    不以原價或低於原價讓與他人時，仍屬販賣行為。必始終無
    營利之意思，縱以原價或低於原價有償讓與他人，方難謂為
    販賣行為，而僅以轉讓罪論處（最高法院106年度台上字第8
    65號、105年度台上字第1684號判決參照）。次按販賣毒品
    係違法行為，亦無公定價格，可任意分裝增減份量及純度，
    且每次買賣之價格、數量，亦隨時依雙方之關係深淺、資力
    、需求量、對行情之認知、來源是否充裕、查緝是否嚴緊、
    購買者被查獲時供出來源之可能風險評估等因素，而異其標
    準，故常機動調整，非可一概而論。從而，販賣之利得，除
    非經行為人詳細供出其販賣毒品之進價及售價，且數量俱臻
    明確外，實難察得其具體得利之實情；然販賣者從價差或量
    差中牟利，方式雖異，惟其販賣之目的在於意圖營利則屬同
    一。是舉凡有償交易，除足以反證其確係另基於某種非圖利
    本意之關係外，尚難祇因無法查悉其精確之販入價格，作為
    是否高價賣出之比較，即謂其無營利之意思而阻卻販賣犯行
    之追訴。再者，毒品之價格不低，取得不易，苟無利可圖，
    應無甘冒被查緝法辦之風險，平白無端轉讓他人，而有從中
    賺取價差或量差以牟利之意圖（最高法院106年度台上字第1
    229號、105年度台上字第2185號、105年度台上字第738號判
    決均同此見解）。查被告於原審自承：1包0.5公克賣2000元
    ，賣1包可以賺600、700元等語（原審卷第51頁），且被告
    與如附表二所示交易對象既非至親，亦無特殊情誼，苟無利
    潤可圖，衡情被告應無甘冒遭查緝法辦而罹於重刑之風險以
    相同價格或低價販賣第三級毒品之可能，故被告有營利之意
    圖甚明。
㈣、綜上所述，本案事證明確，被告犯行均堪認定，應予依法論
    科。
二、論罪：　　　　　　　
㈠、按行為後法律有變更者，適用行為時之法律；但行為後之法
    律有利於行為人者，適用最有利於行為人之法律，刑法第2
    條第1項定有明文。被告為本案犯行後，毒品危害防制條例4
    條、第17條第2項規定於109年1月15日修正公布，並於同年7
    月15日開始施行，與本案相關部分，說明如下：
  ⒈毒品危害防制條例第4條第3項規定部分：
　　修正前毒品危害防制條例第4條第3項規定為：「製造、運輸
    、販賣第三級毒品者，處7年以上有期徒刑，得併科新臺幣7
    百萬元以下罰金」，修正後則規定：「製造、運輸、販賣第
    三級毒品者，處7年以上有期徒刑，得併科新臺幣1千萬元以
    下罰金」，經比較新舊法，修正後毒品危害防制條例第4條
    第3項所規定罪刑部分，其中得併科罰金刑上限自700萬元提
    高至1,000萬元，相較後修正前之規定顯然較有利於行為人
    。　
  ⒉毒品危害防制條例第17條第2項自白減刑規定部分：
　　修正前毒品危害防制條例第17條第2項規定「犯第4條至第8
    條之罪於偵查及審判中均自白者，減輕其刑」，修正後則規
    定「犯第4條至第8條之罪於偵查及歷次審判中均自白者，減
    輕其刑」，經比較新舊法結果，修正後毒品危害防制條例第
    17條第2項規定犯販賣第二級毒品罪者，須於偵查及「歷次
    」審判中均自白，方得依該條規定減輕其刑，相較於修正前
    除偵查中自白外，僅須於審判中曾經自白即可減刑之規定而
    言，自以修正前毒品危害防制條例第17條第2項之規定對被
    告較為有利。　　　　
　⒊本件經綜合比較後，依刑法第2條第1項前段規定，即應適用
    被告行為時即修正前毒品危害防制條例規定。
㈡、核被告所為，係犯修正前毒品危害防制條例第4條第3項之販
    賣第三級毒品罪。又修正前毒品危害防制條例第11條第5項
    ，僅就持有第三級毒品純質淨重達20公克以上者，方有科處
    刑罰之規定，而扣案毒品並未鑑驗其純質淨重，已乏證據證
    明被告所持有扣案毒品之純質淨重達20公克以上，難認符合
    上開第11條第5 項規定之要件，自無高低度吸收關係。
㈢、被告所犯如附表二所示5罪，犯意各別，行為互殊，應予分論
    併罰。
㈣、被告於偵查及審判中均自白犯罪，應依修正前毒品危害防制
    條例第17條第2 項規定減輕其刑。　　　　　
㈤、按刑法第59條酌量減輕其刑之規定，必其犯罪之情狀顯可憫
    恕者，認科以法定最低刑度仍嫌過重者，始得為之。而所謂
    「犯罪之情狀顯可憫恕」，必須犯罪另有特殊之原因與環境
    等情，而在客觀上足以引起一般同情，認為即予宣告法定最
    低度刑期猶嫌過重者而言。經查：被告如附表二編號1至5所
    示販賣第三級毒品犯行，固均戕害他人身心健康，助長毒品
    氾濫，本不宜輕縱，然其各該次販賣之毒品數量不多，價格
    非鉅，洵屬下游小額零星交易，惡性及危害社會之程度較輕
    ，是其各該部分犯罪之情狀，客觀上足以引起一般同情而顯
    可憫恕，雖科以法定最低度刑，仍嫌過重，爰皆依刑法第59
    條規定酌減其刑，並均遞減之。　　
三、撤銷改判之理由：
㈠、原審認被告罪證明確，予以論罪科刑，固非無見。惟查⑴被告
    行為後，毒品危害防制條例第4條第3項、第17條第2項已於1
    09年1月15 日修正公布，並於同年7月15 日生效施行，原判
    決未及比較適用新舊法，尚有未洽。⑵就附表二編號1至5部
    分原審未斟酌刑法第59條而為量刑尚有未洽已如前述。被告
    上訴請求依刑法第59條從輕量刑，為有理由，且原判決既有
    上開違誤可議之處，自屬無可維持，應予撤銷改判。
㈡、爰審酌被告明知明知上開毒品具有成癮性及危害性，仍予販
    賣牟利，戕害國民身心健康，危害社會治安，兼衡被告自陳
    教育程度為國中畢業、家庭經濟狀況勉持等生活狀況、各次
    販賣第三級毒品之手段、數量及犯罪所得、犯後坦承犯行、
    態度尚稱良好等情狀，分別量處如附表二所示之刑，並定其
    應執行有期徒刑4年。
㈢、沒收：
　⒈未扣案行動電話1支（含0000000000號SIM卡1張) ，被告於警
    詢時供稱：「我使用行動電話門號0000000000與附表二編號
    1之張雅瑋表示到達，對方上車後向我購買愷他命後就下車
    離開」（偵字第34344 號卷一第12頁）；「我使用行動電話
    門號0000000000與附表二編號3 之陳啟龍聯絡販賣該次愷他
    命」（偵字第34344 號卷一第20頁）；「我使用行動電話門
    號0000000000與附表二編號4之陳啟龍表示到達，對方上車
    後向我購買愷他命後就下車離開」（偵字第34344 號卷一第
    22頁）；「我使用行動電話門號0000000000與附表二編號5 
    之蕭立維表示到達，對方駕駛貨車停在我旁邊，進入我的車
    輛後向我購買愷他命後就下車離開」（偵字第34344 號卷一
    第24頁）等情。另未扣案行動電話1支（含0000000000號SIM
     卡1 張) 被告於警詢時供稱：「我使用行動電話門號00000
    00000與附表二編號2 之陳啟龍表示到達，對方上車後向我
    購買愷他命後就下車離開，數量與金額已不記得。」等語（
    偵字第34344 號卷一第19頁）。足認上開未扣案行動電話2 
    支（含0000000000號SIM 卡1 張、0000000000號SIM 卡1 張
    ) 均為供被告本案販賣毒品所用之物，應毒品危害防制條例
    第19條第1 項規定，宣告沒收之，並依刑法第38條第4 項諭
    知於全部或一部不能沒收或不宜執行沒收時，追徵其價額。
　⒉被告如附表二所示販賣愷他命之犯罪所得合計7,000元，並未
    扣案，應依刑法第38條之1第1項前段、第3項規定宣告沒收
    ，於全部或一部不能沒收或不宜執行沒收時，追徵其價額。
    　
四、被告經本院合法傳喚，無正當理由不到庭，爰不待其陳述逕
    為判決。
據上論斷，應依刑事訴訟法第371條、第369條第1項前段、第364
條、第299條第1項前段，修正前毒品危害防制條例第4條第3項、
第17條第2項、毒品危害防制條例第19條第1項，刑法第2條第1項
、第11條、第51條第5款、第38條第4項、第38條之1第1項前段、
第3項，判決如主文。
本案經檢察官賴謝銓提起公訴，檢察官曾鳳鈴到庭執行職務。
中　　華　　民　　國　　109 　年　　10　　月　　27　　日
     　　　　　　 刑事第十六庭  審判長法　官  葉騰瑞
                                      法　官  莊明彰
                                      法　官  廖紋妤
以上正本證明與原本無異。
如不服本判決，應於收受送達後20日內向本院提出上訴書狀，其
未敘述上訴之理由者並得於提起上訴後20日內向本院補提理由書
（均須按他造當事人之人數附繕本）「切勿逕送上級法院」。
                                      書記官  江珮菱
中　　華　　民　　國　　109 　年　　10　　月　　28　　日
附錄本案論罪科刑法條：
修正前毒品危害防制條例第4條第3項
製造、運輸、販賣第三級毒品者，處 7 年以上有期徒刑，得併
科新臺幣 7 百萬元以下罰金。
附表一
編號 簡訊內容 簡訊發送日期時間 1 「尚青水果行」 24H 嚴選品質，進口櫻桃小禮盒 2000 大禮盒 3000 特調檸檬汁 700買三送一外送請撥：0000000000 2019年8 月5 日下午3時30分59秒 2 「尚青水果行」 24H: 嚴選品質，進口櫻桃?? :1.8 公斤2000:2.8公斤3000:外送專線：0000000000 2019年9 月15日下午10時23分43秒 3 「青仔蔬果行」 24H 更新嚴選-進口水梨 1.5 斤 15005.5斤 5000 特調荔枝汁 700 買三送一外送專線：0000000000 2019年10月6 日下午11時19分30秒 
附表二
編號 被告使用聯絡之公機行動電話號碼 購毒者 購毒者所使用之行動電話門號 時間及地點 前往毒品交易之人及駕駛之車輛 販賣毒品愷他命之數量 交易金額（新臺幣） 譯文編號 所犯罪名及宣告刑 1 0000000000 張雅瑋 0000000000 108 年 10 月 8 日下午 8 時 43 分許，桃園市中壢區環中東路某統一超商前 魏子騫駕駛車號000-0000號車輛 0.5公克 2,000元 B-1-1 至B-1-2 魏子騫犯販賣第三級毒品罪，處有期徒刑參年。 2 0000000000 陳啟龍 0000000000 108 年 9 月 4 日下午 8 時 36 分許，桃園市○○區○○路0 段 00 號附近 魏子騫駕駛白色馬自達車輛 0.25公克 1,000元 D-1-1 至D-1-2 魏子騫犯販賣第三級毒品罪，處有期徒刑貳年陸月。 3 0000000000 陳啟龍 0000000000 108 年 9 月 30 日下午4 時27分許，桃園市○○區○○路0段 00 號附近 魏子騫駕駛白色馬自達車輛 0.25公克 1,000元 D-2-1 至D-2-3 魏子騫犯販賣第三級毒品罪，處有期徒刑貳年陸月。 4 0000000000 陳啟龍 0000000000 108 年 10 月 16 日上午9 時52分許，桃園市○○區○○路0段 00 號附近 魏子騫駕駛白色馬自達車輛 0.25公克 1,000元 D-3-1 至D-3-4 魏子騫犯販賣第三級毒品罪，處有期徒刑貳年陸月。 5 0000000000 蕭立維 0000000000 108 年 10 月 25 日下午2 時17分許，桃園市桃園區大興西路彩虹魚寵物水族百貨館前 魏子騫駕駛車號000-0000 號車輛 0.5 公克 2,000元 E-1-1 至E-1-3 魏子騫犯販賣第三級毒品罪，處有期徒刑參年。